【裁判字號】    98,訴,112
【裁判日期】    980508
【裁判案由】    違反槍砲彈藥刀械管制條例
【裁判全文】
臺灣桃園地方法院刑事判決               98年度訴字第112號
公  訴  人  臺灣桃園地方法院檢察署檢察官
被      告  甲○○
                    （現因另案在臺灣桃園監獄執行中）
選任辯護人  范坤棠律師
被      告  丁○○原名吳英國.
指定辯護人  本院公設辯護人戊○○
被      告  庚○○
                    （現因另案在臺灣桃園監獄執行中）
選任辯護人  陳錦川律師
上列被告因違反槍砲彈藥刀械管制條例案件，經檢察官提起公訴
（九十七年度偵字第七八二四號），本院判決如下：
    主  文
甲○○攜帶兇器竊盜，處有期徒刑柒月；又竊盜，處有期徒刑伍
月，應執行有期徒刑拾月。被訴幫助販賣具有殺傷力槍枝未遂部
分無罪。
丁○○、庚○○均無罪。
    犯罪事實
一、甲○○曾有違反麻醉藥品管理條例、竊盜等案件前科，詎甲○○不知悔改，竟基於意圖為自己不法所有之犯意，於民國
    九十七年三月十二日某時，途經新竹縣新豐鄉○○路○段五
    二七號前，見該處停放之己○○所有之車牌號碼３Ｄ－７３
    ２６號自用小客車無人看管，而認有機可趁，遂以徒手方式
    竊取得手，供己使用。復於隔日即九十七年三月十三日凌晨
    三時許，另基於意圖為自己不法所有之犯意，攜帶客觀上足
    以對人之生命、身體造成危險性之兇器之梅花扳手一支，在
    新竹縣湖口鄉○○路二巷六號前，見該處停放之乙○○所有
    車牌號碼２Ｐ－０３０１號自小客車無人看管，而認有機可
    趁，遂持梅花扳手拆卸該自小客車前後二面車牌而竊取得手
    後離去，並將所竊取之車牌號碼２Ｐ－０３０１號車牌二面
    改懸掛於所竊取之上開車輛上。嗣因甲○○於竊得上開之物
    後，另行委託丁○○尋找出售上開贓物途徑，經丁○○電話
    聯絡丙○○相約交易地點，丙○○旋將買賣贓物一事轉知桃
    園縣政府警察局八德分局偵查隊小隊長陳士鄰，而於九十七
    年三月十五日下午四時許，甲○○、丁○○及庚○○依約分
    乘二車前往址設桃園縣八德市○○路二五九號之陽光高爾夫
    球練習場，丙○○亦依約前來，於甲○○、丁○○、庚○○
    、丙○○尚未交談買賣贓車事宜，旋為埋伏該處警員當場查
    獲，並起出甲○○所竊得之上開車輛及車牌等物。
二、案經桃園縣政府警察局八德分局報請臺灣桃園地方法院檢察
    署檢察官偵查起訴。
    理    由
壹、證據能力部分：
一、按被告以外之人，於審判外之言詞或書面陳述，除法律有規
    定者外，不得作為證據。刑事訴訟法第一百五十九條第一項
    定有明文。被告以外之人（包括證人、鑑定人、告訴人、被
    害人及共同被告等）於審判外之言詞或書面陳述，即所謂傳
    聞證據。由於傳聞證據有悖法院直接審理及言詞審理之精神
    ，妨礙當事人之反對詰問權，影響程式正義之實現，除法律
    有規定（例如同法第一百五十九條第二項、同法第一百五十
    九條之一至之五、同法第二百零六條等）外，原則不具證據
    能力。查證人丙○○（即秘密證人Ａ），屬於被告以外之人
    之共同被告於審判外之言詞陳述，而被告甲○○之選任辯護
    人於本院行準備程序時，具狀表示證人丙○○（即秘密證人
    Ａ）於警詢所述無證據能力，本院既查無上開例外得以之作
    為證據之各種情形，因此認定上開證人丙○○於警詢所為之
    陳述，應均無證據能力。
二、本案所引用之其餘供述及非供述證據，經本院依法踐行調查
    證據程序，檢察官、被告之辯護人均不爭執各該證據之證據
    能力，且亦查無依法應排除其證據能力之情形，是後述所引
    用證據之證據能力均無疑義。
貳、被告甲○○被訴竊盜罪經本院認定有罪部分：
一、上開事實，業據被告甲○○於警詢、檢察官偵訊及本院審理
    時坦承不諱，核與證人即被害人乙○○、己○○於警詢指述
    失竊情節相符，且有車籍查詢單二份及被害人乙○○、己○○所出具之贓物認領保管單各一紙在卷可稽，足認被告甲○○之自白，應與事實相符。是本件被告甲○○犯行明確，應
    堪認定。
二、核被告甲○○竊取自用小客車部分，係犯刑法第三百二十條
    第一項之普通竊盜罪。復按刑法第三百二十一條第一項第三
    款之攜帶兇器竊盜罪，係以行為人攜帶兇器竊盜為其加重條
    件，此所謂兇器，其種類並無限制，凡客觀上足對人之生命
    、身體、安全構成威脅，具有危險性之兇器均屬之，且祇須
    行竊時攜帶此種具有危險性之兇器為已足，並不以攜帶之初
    有行兇之意圖為必要（最高法院七十九年度台上字第五二五
    三號判例要旨可供參照）。查被告甲○○於上開時間、地點
    持梅花扳手行竊，而梅花扳手屬金屬材質，在客觀上足以對
    他人之生命、身體（如頸部、眼睛等）、安全構成威脅，顯
    係具有危險性，自屬兇器無誤，故核被告甲○○所為，係犯
    刑法第三百二十一條第一項第三款之攜帶兇器竊盜罪，是檢
    察官認係被告甲○○此部分僅犯刑法第三百二十條第一項之
    普通竊盜罪，容有誤會，惟社會基本事實同一，是此部分起
    訴法條應予以變更，先予敘明。被告甲○○所犯上開二罪間
    ，犯意各別，行為互殊，罪名有異，應予分論併罰。爰審酌
    被告有多次犯罪紀錄，有臺灣高等法院被告前案紀錄表一份
    附卷可佐，平日素行難認良好，其僅貪圖私利，不思合法正
    當途徑獲得財富，竟於路邊見無人看管之停放車輛，即認有
    機可趁，遂任意下手行竊車輛或車牌，其絲毫未尊重所有權
    財產之觀念，惟量及被告就其犯後坦承部分犯行，態度尚可
    等一切情狀，量處如主文所示之刑，並定應執行之刑，以示
    儆懲。
、被告丁○○被訴牙保贓物罪、被告甲○○、丁○○被訴幫助
    販賣具有殺傷力槍枝及被告庚○○被訴販賣具有殺傷力槍枝
    罪，均經本院認定無罪部分：
一、按犯罪事實應依證據認定之，無證據不得認定犯罪事實，又
    不能證明被告犯罪或其行為不罰者，應諭知無罪之判決，刑
    事訴訟法第一百五十四條第二項、第三百零一條第一項分別
    定有明文。次按事實之認定，應憑證據，如未能發現相當證
    據，或證據不足以證明，自不能以推測或擬制之方法，為裁
    判基礎；又認定不利於被告之事實，須依積極證據，茍積極
    證據不足為不利於被告事實之認定時，即應為有利於被告之
    認定，更不必任何有利之證據；再刑事訴訟法上所謂認定犯
    罪事實之積極證據，係指適合於被告犯罪事實之認定之積極
    證據而言，雖不以直接證據為限，間接證據亦包括在內，然
    而無論直接或間接證據，其為訴訟上之證明，須於通常一般
    之人均不致有所懷疑，而得確信其為真實之程度者，始得據
    為有罪之認定，倘其證明尚未達到此一程度，而有合理之懷
    疑存在而無從使事實審法院得有罪之確信時，即應由法院為
    諭知被告無罪之判決（最高法院四十年台上字第八六號、三
    十年上字第八一六號、二十九年上字第三一○五號、七十六
    年台上字第四九八六號判例意旨參照）。
二、被告丁○○被訴牙保贓物罪部分：
  (一)公訴意旨略以：被告丁○○因缺錢花用，得知被告甲○○竊
    得如犯罪事實欄一所示車輛及車牌後，為使被告甲○○順利
    銷贓，乃基於牙保贓物之犯意，於九十七年五月十三日後某
    日，事先以電話聯絡丙○○詢問收受贓物意願，經丙○○允
    以新臺幣（下同）五萬元之價格買受後，被告丁○○再聯絡
    被告甲○○將上開車輛駛往桃園縣八德市○○路二五九號陽
    光高爾夫球練習場所屬停車場內交車，嗣於同年月十五日下
    午四時二十分許，甲○○前往上址欲交付上開贓車、車牌予
    丙○○，然為警查獲而未能得逞等情，因認被告丁○○涉犯
    刑法第三百四十九條第二項之牙保贓物罪嫌。
  (二)本件公訴人認被告丁○○涉犯牙保贓物罪嫌，無非係以被告
    甲○○之供述、證人丙○○之證詞及當場查獲贓車等為其主
    要之論據。惟按牙保贓物乃謂居間介紹買賣或其他交易，亦
    即為贓物之有償處分行為之媒介，又按刑法對於未遂犯之處
    罰，係採列舉主義，故所犯各法條如無處罰未遂之明文，即
    不得以未遂犯論處，甲將侵占所得之銅佛、字畫交上訴人出
    賣，因售賣未妥仍行送回，業經原判決明白認定，是上訴人
    牙保贓物尚未達於既遂之程度，而刑法第三百四十九條第二
    項之罪，並無處罰未遂之明文，該上訴人自不成立犯罪（最
    高法院二十五年上字第六八○六號判例意旨參照）。經查：
    訊據被告丁○○固坦認其有以電話聯絡丙○○，居間買賣被
    告甲○○所竊取之贓車及車牌等物之情節不諱，然觀諸證人
    丙○○於本院審理時證述：伊確實與丁○○約在陽光高爾夫
    球練習場交錢、取車，然當時只是設局而已，伊沒有帶錢去
    ，伊是自己騎車去，後面有偵查隊的人，伊到達約定地點時
    ，只有看到丁○○自己在停車場，其餘二人在樓上的釣蝦場
    ，伊與警方幾乎同時到，伊和丁○○準備要交談時，警方就
    上前，伊當天只是騙他們出來，伊本來就沒有錢買贓車等情
    （見本院訴字卷第一○七頁反面、第一○八頁反面、第一○
    九頁正面）、證人即查獲警員陳士鄰於本院審理時結稱：伊
    當日到達停車場時，該處並沒有人活動，所以伊一進去就知
    道目標，就上前盤查，在停車場計程車的人是丁○○，甲○○、庚○○則是在陽光高爾夫球練習場休息室被找到一節（
    見本院訴字卷第五五頁），可見被告丁○○固有受被告甲○○委託代為出售所竊盜之贓物，而有電話聯絡證人丙○○相
    約時間、地點商議交易細節，然證人丙○○始終並無故買贓
    物之意願，且於陽光高爾夫球練習場停車場內，丁○○、甲○○或庚○○均尚未與證人丙○○有何洽談買賣贓物或實際
    交付之言詞舉止，即為隨即帶隊前來之警員陳士鄰所當場查
    獲，是本案既無因被告丁○○之居間介紹而有買賣贓物契約
    意思表示合致之情形，亦未有其他有償處分交易行為成立之
    情事，被告丁○○自無刑法第三百四十九條第二項所規範之
    牙保贓物既遂犯行，自難以該項罪責與被告丁○○相繩，是
    公訴人所舉證據不足證明被告丁○○犯牙保贓物罪，此外本
    院復查無其他積極證據證明被告有公訴人所指之前開犯行，
    揆諸前揭說明，既無積極證據足認被告丁○○有刑法第三百
    四十九條第二項規定之牙保贓物犯行，不能證明被告丁○○
    犯罪，依法應諭知被告無罪之判決。
三、被告甲○○、丁○○被訴幫助販賣具有殺傷力槍枝及被告庚○○被訴販賣具有殺傷力經本院認定無罪部分：
  (1)公訴意旨另以：被告庚○○明知槍砲彈藥刀械管制條例所列
    槍砲、彈藥，非經中央主管機關許可不得持有，更不得販賣
    ，另被告甲○○及丁○○得知丙○○有意購買槍枝使用，竟
    均基於幫助販賣手槍之犯意，由丁○○及甲○○，相繼電話
    聯絡擁有改造手槍（槍枝管制編號：0000000000
    號）而有意出售之被告庚○○，經被告庚○○同意以三萬元
    之價格出售改造手槍一支後，再由被告丁○○撥打電話與丙○○約定交付上開手槍之地點，復經丙○○答應後，雙方即
    約定在陽光高爾夫球練習場停車場交付手槍，旋被告丁○○
    、甲○○及庚○○三人乃分乘二部汽車，並持上開手槍到達
    上開停車場等待丙○○前來。嗣於同年月十五日下午四時二
    十分許，被告丁○○、甲○○及庚○○依約前往陽光高爾夫
    球練習場停車場交付手槍，然為警當場查獲，而未能得逞。
  (2)按刑事偵查技術上所謂之「釣魚」，係指對於原已犯罪或具
    有犯罪故意之人，以設計引誘之方式，迎合其要求，使其暴
    露犯罪事證，再加以逮捕或偵辦者而言。而所謂「陷害教唆
    」，則係指行為人原不具犯罪之故意，純因司法警察之設計
    教唆，始萌生犯意，進而實施犯罪構成要件之行為者而言。
    （最高法院九十七年度台上字第一七八六號、九十六年度台
    上字第六四三四號、九十六年度台上字第二三三三號、九十
    五年度台上字第四五三八號、九十五年度台上字第四○三四
    號判決意旨足資參照）。
  (3)訊據被告庚○○坦承：其因被告甲○○告知有友人要購買槍
    枝，其遂將綽號阿繩所寄放其住處之槍枝，同意以三萬元之
    代價轉賣他人，並於被告甲○○所告知交槍時間，由被告甲○○駕駛車輛搭載其前往交易地點，彼此間有約定被告庚○○事成後交付紅包報酬予被告甲○○，而被告丁○○則自己
    駕駛車輛前往約定地點，其到達現場即將槍枝藏放在草叢內
    等情，惟堅詞否認其有何販賣具殺傷力槍枝未遂之犯行，而
    被告甲○○、丁○○亦不否認被告丁○○有透過被告甲○○
    尋找槍枝之賣家，後來被告甲○○有與被告庚○○確認出賣
    槍枝之意願等情，然均堅決否認渠等二人有何幫助販賣具有
    殺傷力槍枝未遂犯行，且渠等三人之選任辯護人均執本件槍
    枝買賣實符合陷害教唆之情，經查：依證人丙○○於本院審
    理時證述：伊接獲丁○○來電時，剛好伊去偵查隊找小隊長
    陳士鄰聊天，當時丁○○是說有贓車要賣，伊當時並無刻意
    要找買槍途徑，但是小隊長陳士鄰遂要伊問問看是否有槍枝
    要賣，後來丁○○又以電話跟伊說他有朋友有一把槍要賣，
    警察就叫伊假裝是自己要買槍枝，以此方式約他們出來交易
    ，後來伊與丁○○是約在釣蝦場與高爾夫球練習場，是同一
    個地方，而原本與丁○○是約在該處要當場交錢取槍，但是
    當時只是設局，所以伊沒有帶錢去，伊就自己騎車前往，而
    警察是跟在伊後面，伊到約定地點，只有看到被告丁○○在
    停車場內，其餘二位均在樓上的釣蝦場，伊在現場也沒有看
    到槍，而警方是與伊同時到，在伊和被告丁○○準備要交談
    時，警方就上前查獲，而事後小隊長陳士鄰有給伊二千元，
    說是要請伊喝涼的等語（見本院訴字卷第一○六頁反面、第
    一○七頁正面反面、第一○八頁正面），核與證人即警員陳
    士鄰於本院審理時結述：本案係因為丙○○告知有人要賣槍
    而查獲，並前往丙○○所稱交易地點即陽光高爾夫球場停車
    場，該停車場內無其他人活動，伊一進去就知道目標，就先
    查獲在該處之甲○○，並在休息室找到期於甲○○、庚○○
    二人一情（見本院訴字卷第五五、五六頁），並參酌前開被
    告庚○○、甲○○、丁○○所坦述本案槍枝洽談過程，可知
    本件起初係因被告丁○○為被告甲○○居間銷售贓車，而撥
    打電話詢問證人丙○○故買贓物之意願，適為在旁警員陳士
    鄰所知悉，警員陳士鄰遂要求本無購買槍枝意願之證人丙○○假意向被告丁○○詢問購買槍枝管道，被告丁○○遂依證
    人丙○○之要求，另行詢問被告甲○○是否有出賣槍枝意願
    之人，經被告甲○○再轉為詢問被告庚○○，被告庚○○始
    決意將友人阿繩寄放在其住處多年之槍枝出售，始再由被告
    甲○○轉知被告丁○○與買家聯絡交易地點，經被告丁○○
    與證人丙○○約定交易時間、地點，被告丁○○、甲○○及
    庚○○始前往陽光高爾夫球練習場進行買賣槍枝交易等節至
    明，顯見被告庚○○自始本無販賣槍枝之主觀想法，係因警
    員陳士鄰之設計下，由證人丙○○出面佯裝積極出價購買槍
    枝之買家，始惹起被告丁○○代為尋找槍枝之意願，並轉要
    求亦無持有槍枝之被告甲○○探查購槍途徑，是被告庚○○
    、甲○○或丁○○均原無此部分犯罪之故意，係因警方佈局
    誘使渠等三人萌生犯罪意圖，是被告三人即屬「陷害教唆」
    之情形，均因此阻礙犯罪之成立。此外，復查無積極證據足
    資認定被告庚○○有公訴人所指之販賣具殺傷力槍枝未遂、
    而被告甲○○、丁○○亦無公訴人所指之幫助販賣具殺傷力
    槍枝未遂等犯行，即不能證明被告庚○○、甲○○、丁○○
    犯罪，自就此公訴人起訴部分，均應為無罪之諭知。
肆、末查被告庚○○自承其於九十四年間某日，受姓名年籍不詳
    綽號阿繩之成年男子寄放本案具有殺傷力之槍枝一情，而此
    部分所涉槍砲彈藥刀械管制條例第八條第四項寄藏具有殺傷
    力槍枝罪部分，既未經檢察官起訴，且與本案起訴之販賣具
    有殺傷力槍枝未遂罪之犯意、犯罪方法均有所差異，社會基
    本事實並無具同一性，是本院自無變更起訴法條之餘地，是
    此部分本院自無從為審理、判決，是本院僅能就公訴人所起
    訴之被告庚○○販賣具有殺傷力槍枝未遂部分為無罪之判決
    ，至被告庚○○所涉持有具有殺傷力槍枝部分，應由檢察官
    另為偵查處理，末此說明。
據上論斷，應依刑事訴訟法第二百九十九條第一項前段、第三百
條、第三百零一條第一項，刑法第三百二十條第一項、第三百二
十一條第一項第三款、第五十一條第一項第五款，刑法施行法第
一條之一第一項、第二項前段，判決如主文。
本案經檢察官潘怡華到庭執行職務。
中    華    民    國    98    年    5     月    8     日
                      臺灣桃園地方法院刑事第四庭
                          審判長法  官  袁雪華
                                法  官  林宜靜
                                法  官  陳可薇
以上正本證明與原本無異。
如不服本判決，應於判決送達後十日內，向本院提出上訴狀。
                                書記官  高  平
中    華    民    國    98    年    5     月    9     日
附錄本案論罪科刑法條全文：
刑法第三百二十條第一項
意圖為自己或第三人不法之所有，而竊取他人之動產者，為竊盜
罪，處五年以下有期徒刑、拘役或五百元以下罰金。
刑法第三百二十一條第一項：
犯竊盜罪而有左列情形之一者，處六月以上、五年以下有期徒刑
：
一、於夜間侵入住宅或有人居住之建築物、船艦或隱匿其內而犯之者。
二、毀越門扇、牆垣或其他安全設備而犯之者。
三、攜帶兇器而犯之者。
四、結夥三人以上而犯之者。
五、乘火災、水災或其他災害之際而犯之者。
六、在車站或埠頭而犯之者。


司法院資訊處製作；財團法人民間司法改革基金會備份。
